臺灣板橋地方法院交通事件裁定　　　 96年度交聲更字第13號
原處分機關　交通部公路總局臺北區監理所板橋監理站
異　議　人　甲○○
上列異議人因違反道路交通管理處罰條例事件，對於交通部公路
總局臺北區監理所板橋監理站中華民國９５年９月２９日所為之
處分〔原處分案號：板監自裁字裁４１－Ｃ00000000號
〕，聲明異議；經臺灣高等法院發回更為審理〔９６年度交抗字
第１０１號〕；本院裁定如下：
    主  文
原處分撤銷。
甲○○汽車駕駛人，行經有燈光號誌管制之交岔路口，紅燈右轉
，處罰鍰新臺幣陸佰元，並記違規點數參點。
    理  由
壹、本件原處分機關係以異議人駕駛牌照號碼Ｍ９Ｑ－６７８號
　　重機車，於民國〔下同〕９５年８月２０日２１時３５分許
　  ，在臺北縣中和市○○路及廟美街〔裁決書誤載為泰和街〕
    交岔路口時，因「駕車行經有燈光號誌管制之交岔路口闖紅
    燈」之舉發違規事實，乃依道路交通管理處罰條例第５３條
　　第１項裁決「罰鍰新臺幣壹仟捌佰元，並依第６３條第１項
　  記違規點參點。罰鍰限９５年１０月２９日前繳納」、「上
    開罰鍰逾期不繳納之處分：〔一〕自９５年１０月３０日起
    罰鍰為新臺幣壹仟捌佰元正。〔二〕逾期仍不繳納者，依法
    移送強制執行」；異議人則以：由於舉發的路段有一點彎曲
    ，警員當時視野可能有所遮蔽而誤攔異議人，且當時伊本來
    沿臺北縣中和市○○路往中山路方向行駛，行經中和路與廟
    美街口時，看到在路口有間震旦通訊行，便在該路口右轉廟
    美街欲進入該震旦通訊行看手機，但後來伊想一想身上沒有
    什麼錢，就在廟美街迴轉再右轉回到中和路，打算繼續往中
    山路方向行駛，不料遭警攔停舉發指稱闖紅燈，雖當時伊在
    想事情而沒有注意到該路口已從原本的閃黃燈改成紅綠燈，
    也不清楚伊是否真的有違規，然就算當時伊真的有違規，也
    應該是低額罰金的違規紅燈右轉，而非高額罰金之闖紅燈，
    為此聲明異議，請求撤銷原處分等由，聲明異議。
貳、按警察機關因人民有違反道路交通管理處罰條例之行為，欲
    予以處罰時，對該違規行為確實存在應負舉證責任，苟其證
    明未達於通常一般之人均不致有所懷疑，得確信其為真實之
    程度者，而有合理性懷疑之存在，致使無從形成有違規之確
    信，根據「罪證有疑，利於被告」之證據法則，即不得遽為
    不利受處分人之認定，臺灣高等法院發回意旨揭示甚明；查
    ：
　　一、本件舉發員警黃淼榮於本院前審到庭結證意旨略以：異
　　　　議人所述的震旦通訊行地址是中和路５１號，在中和路
　　　　與廟美街交岔路口，該路口約從半年前就已經沒有閃光
　　　　黃燈，都是正常紅綠燈，伊會在該處攔停執勤是因為該
　　　　路口常常有事故發生，所以特別注意有無車輛闖紅燈之
　　　　違規，且伊站的執勤位置離異議人很近，很清楚的看到
　　　　異議人從震旦通訊行出來之後是直行闖紅燈，沒有異議
　　　　人所述之右轉廟美街情形，因為異議人若是從廟美街右
　　　　轉中和路出來，就沒有闖紅燈，伊也就不需要攔停異議
　　　　人，況伊攔下異議人的時候，還有用手指出目前的燈號
　　　　是紅燈，告知異議人已經闖紅燈，當時異議人也未曾表
　　　　明異議，又伊在舉發當時已知道法條有修正，所以還特
　　　　別在舉發違反道路交通案件通知單上註記異議人的違規
　　　　是第５３條第１項等情節綦詳〔參見本院前審９５年１
　　　　１月９日訊問筆錄〕，並繪製之路檢位置圖〔附本院９
　　　　５年度交聲字第１６２１號卷第１９頁〕。
　　二、異議人於本院前審訊問當日，亦當庭繪製「行進路線圖
　　　　」〔附同上卷第２０頁〕，並主張「我真的是從那個路
　　　　口右轉，這樣應該算是我『紅燈右轉』」〔參見同上卷
　　　　第１６頁〕。
　　三、細較證人黃淼榮證述與異議人主張上情，並「路檢位置
　　　　圖」、「行進路線圖」；其間差別僅在異議人主張其於
　　　　案發之際駕駛系爭機車於中和路與廟美街口「紅燈右轉
　　　　」進入廟美街，再由廟美街「迴轉」後『右轉』進入中
　　　　和路前行，證人黃淼榮則證述異議人於中和路號誌紅燈
　　　　時，駕駛系爭機車直接闖越「中和路與廟美街口」；參
　　　　酌一般取締交通違規之警員，每日所為取締違規之件數
　　　　往往不只一件，又因人類之記憶及認知事物之過程往往
　　　　並不精確，錯誤亦在所難免，則證人黃淼榮在距離違規
　　　　發生時間已有一段期日，且每日復需取締大量交通違規
　　　　事件之情況下，對於本件違規事實是否仍能保有上開明
  　　　確之記憶即有疑問。按諸前述，為有利於異議人之認定
  　　　，即認異議人於案發時、地，駕駛系爭機車有「行經有
　　    燈光號誌管制之交岔路口，紅燈右轉」之違規事實。
　　四、又本院遵臺灣高等法院發回意旨，請異議人呈報所欲調
　　　　閱監視錄影帶之保管單位及住址，並釋明該監視錄影帶
　　　　確仍存在，迄未獲覆，爰就卷內事證，審結如上，附此
  　　　敘明。
肆、原處分機關據前開違規事實裁決處分異議人如前，固非無見
    。惟〔一〕異議人於案發時、地，駕駛系爭機車有「行經有
　　燈光號誌管制之交岔路口，紅燈右轉」之違規事實；原處分
  　機關卻認有『駕車行經有燈光號誌管制之交岔路口闖紅燈』
    之舉發違規事實。〔二〕按道路交通管理處罰條例第６５條
    立法意旨，係指原處分於「確定」後始有執行力。乃原處分
    機關裁決如前，竟逕自裁決受處分人「罰鍰限９５年１０月
    ２９日前繳納」、「上開罰鍰逾期不繳納之處分：〔一〕自
　　９５年１０月３０日　起罰鍰為新臺幣壹仟捌佰元正。〔二
  　〕逾期仍不繳納者，依法移送強制執行」，以上列處分礙及
    憲法保障之受處分人依法爭訟之權，核非適法。異議人異議
    人執本節〔一〕聲明異議，為有理由，併原處分有本節〔二
    〕所示失當之處，自應由本院將原處分撤銷，另為適法之處
    分，如主文。
據上論結，應依道路交通案件處理辦法第２０條前段，道路交通
管理處罰條例第５３條第２項、第６３條第１項第３款，裁定如
主文。
中　　華　　民　　國　　96　　年　　7 　　月　　26　　日
                  交通法庭    法　官    陳福來
以上正本證明與原本無異。
如不服本裁定應於送達後5日內向本院提出抗告狀。
                              書記官    林兆嘉
中　　華　　民　　國　　96　　年　　7 　　月　　26　　日
